臺灣宜蘭地方法院刑事判決　　　　　　　 96年度訴字第238號
公　訴　人　臺灣宜蘭地方法院檢察署檢察官
被　　　告　乙○○
　　　　　　　　　　（另案在臺灣嘉義監獄執行中）
選任辯護人　包漢銘律師
被　　　告　丁○○
　　　　　　　　　　（另案在臺灣臺南監獄執行中）
指定辯護人　本院公設辯護人丙○○
上列被告因違反槍砲彈藥刀械管制條例案件，經檢察官提起公訴
（96年度偵字第553號），本院判決如下：
    主  文
乙○○未經許可，持有子彈，處有期徒刑壹年貳月，併科罰金新
台幣肆萬元，罰金部分如易服勞役，以新台幣壹仟元折算壹日，
減為有期徒刑柒月，併科罰金新台幣貳萬元，罰金部分如易服勞
役，以新台幣壹仟元折算壹日，附表一所示之物沒收。
丁○○免訴。
    事  實
一、乙○○明知不得非法持有具殺傷力之制式子彈，於民國94年
    5、6月間某日，在台北縣樹林市某釣蝦場內，自姓名年籍不
    詳籍綽號「阿亮」之成年男子處取得附表一所示之制式子彈
    9顆，而未經許可持有上開子彈。嗣於94年7月12日晚間9時
    許，在其位於臺北縣樹林市○○街○段107巷1弄14號住處，
    為警搜索而查獲上開制式子彈9顆，始知悉上情。
二、案經宜蘭縣警察局報請臺灣宜蘭地方法院檢察署檢察官偵查
    起訴。
    理  由
甲、被告乙○○被訴持有子彈犯行部分：
一、訊據被告乙○○於本院審理中，對於上開持有子彈犯行均坦
    承不諱，復有本院94年度聲搜字第245號搜索票、宜蘭縣警
    察局搜索扣押筆錄、扣押物品目錄表、扣案物品照片32幀在
    卷可證。而扣案之子彈9顆送請內政部警政署刑事警察局鑑
    定後，認均係制式子彈而有殺傷力，此有該局94年8月3日刑
    鑑字第0940109219號槍彈鑑定書附卷可證（參見94年度偵字
    第2055號卷第126頁）。按同一案件曾經判決確定者，固應
    為免訴之判決，刑事訴訟法第302條第1款定有明文，查被告
    乙○○本件查獲當時另扣得其販賣所製造之具有殺傷力改造
    手槍與改造子彈，此部分犯行業經臺灣高等法院以95年度上
    訴字第1798號刑事案件審理後判決確定在案，有該判決書與
    被告前案紀錄表附卷可參，而於前案中被告乙○○係自94年
    初，自台中市、高雄市、台北縣等地之玩具模型店收集槍彈
    零件後，製造具有殺傷力之子彈若干顆而販賣，核與本案係
    自他人處取得制式子彈而無故持有之犯罪事實不同，自非前
    案判決確定效力所及。綜上所述，本件事證明確，被告乙○○持有子彈犯行堪以認定，應依法論科。
二、被告行為後，刑法業於94年2月2日修正公布，於95年7月1日
    施行。依修正後之刑法第2條第1項規定「行為後法律有變更
    者，適用行為時之法律。但行為後之法律有利於行為人者，
    適用最有利於行為人之法律」。該條係規範行為後法律變更
    所生新舊法比較適用之準據法，其本身無關行為可罰性要件
    之變更，是於刑法修正施行後，應適用該條之規定，為「從
    舊從新」之比較。又該條所稱「法律有變更」，指行為時與
    裁判時之刑罰法律，關於刑罰權規範事項（特別指刑罰權形
    成規範、成罪規範、科刑規範）互有不同內容之規範而言。
    再於比較時應就罪刑有關之共犯、未遂犯、想像競合犯、牽
    連犯、連續犯、結合犯以及累犯加重、自首減輕暨其他法定
    加減原因（如身分加減）與加減比例等一切情形，本於統一
    性及整體性原則，綜其全部罪刑之結果而為比較。本件關於
　　新舊法比較適用之說明如下：
　(一)槍砲彈藥刀械管制條例第12條第4項定有罰金刑，而罰金刑
　  之下限，依修正前刑法第33條第5款規定：「主刑之種類如
    左：五、罰金，一元以上。」換算成新台幣為3元，修正後
    刑法第33第5款規定為：「主刑之種類如下：五、罰金，新
    台幣一千元以上，以百元計算之。」。依修正後刑法第33條
    第5款規定，就罰金刑之下限有所提高，修正後之規定亦未
    較有利於被告。
  (二)修正前刑法第42條第3項前段規定：「易服勞役以1元以上3
    元以下折算一日。」被告行為時易服勞役折算標準，修正前
    罰金罰鍰提高標準條例第2條前段規定，就其原定數額提高
    為100倍折算1日，則本件被告行為時之易服勞役折算標準，
    應以銀元300元折算1日，即新台幣900元折算1日。惟95年7
    月1日修正公布施行之刑法第42條第3項前段規定：「易服勞
    役以新台幣一仟元、二仟元或三仟元折算一日。」。比較修
    正前後之易服勞役折算標準，以修正後之規定較有利於被告
    。
  (三)綜合比較結果，因易服勞役之折算標準已有提高，且此部分
    之影響較鉅，應一體適用修正後刑法規定予以論處。
三、核被告乙○○所為，係犯槍砲彈藥刀械管制條例第12條第4
    項持有子彈罪。爰審酌被告持有具殺傷力之制式子彈，對於
    社會治安造成危害，惟於本院審理中均坦承犯行，依其犯罪
    之目的、手段、犯罪所生之危害，及犯罪後之態度等一切情
    狀，量處如主文所示之刑，及就罰金部分諭知易服勞役之折
    算標準。按被告於行為後，中華民國九十六年罪犯減刑條例
    於96年7月4日制定公布，於同月16日施行，依該條例第2條
    第1項第3款規定：犯罪在中華民國九十六年四月二十四日以
    前者，除本條例另有規定外，依下列規定減刑：三、有期徒
    刑、拘役或罰金，減其刑期或金額二分之一。」被告前開犯
    行時間係於96年4月24日以前，且無同條例第3條第1項所列
    不予減刑之情形，應依該條例減刑之，並就罰金部分諭知易
    服勞役之折算標準。扣案如附表一所示之制式子彈9顆，屬
    違禁物，不問屬於犯人與否，依法宣告沒收之。
乙、被告丁○○被訴持有槍枝部分：
一、公訴意旨略以：被告丁○○明知不得非法持有具殺傷力之改
    造手槍，竟於94年7月13日凌晨零時許，在其位於宜蘭縣宜
    蘭市○○路18之1號之住處，未經許可而持有如附表二所示
    具殺傷力之改造手槍2枝，因認被告涉有槍砲彈藥刀械管制
    條例第8條第4項持有改造手槍罪嫌。
二、本件公訴人認被告丁○○涉有上開持有改造手槍犯行，係以
    被告前於94年度訴字第401號刑事案件審理中，於94年9月9
    日準備程序時自承扣案附表二之槍枝係他人交付為主要論據
    。訊據被告丁○○固坦承持有附表二所示之槍枝等情不諱，
    惟辯稱：於94年7月5日被告乙○○攜帶槍枝4枝到伊住處，
    將其中槍枝2枝與林旺枝帶來之槍枝零件交換，另外槍枝2枝
    （即本案槍枝）則仍由乙○○放在伊住處，託伊幫忙賣，但
    伊並沒有賣出去，於前案中因為害怕被起訴販賣槍枝，所以
    才說謊等語。
三、經查：
　(一)宜蘭縣員警於94年7月13日凌晨零時許，在被告丁○○位於
　  宜蘭縣宜蘭市○○路18之1號之住處，搜索而扣得附表二所
    示之槍枝2枝，此有宜蘭縣警察局搜索扣押筆錄在卷可稽。
    而扣案附表二改造手槍送請內政部警政署刑事警察局鑑定後
    ，認均係將玩具手槍換裝土造金屬槍管而成具有殺傷力之改
    造手槍，此有該局94年8月3日刑鑑字第0940109219號槍彈鑑
    定書附卷可證（參見94年度偵字第2055號卷第127頁）。另
    被告乙○○前於94年7月5日至被告丁○○住處，被告乙○○
    、丁○○基於販賣槍枝之犯意聯絡，將改造槍枝2枝（非本
    案扣案槍枝，槍枝管制編號0000000000、0000000000號），
    販賣予林旺枝等情，先後業經本院94年度訴字第401號、臺
    灣高等法院95年度上訴字第1798號案件審理終結，有臺灣高
    等法院95年度上訴字第1798號判決書在卷可參。
  (二)關於附表二槍枝之來源，被告丁○○查獲後於警、偵訊及本
    院94年度訴字第401號刑事案件初次訊問時即自承該槍枝係
    被告乙○○所交付等語（參見警卷第59頁94年7月13日警訊
    筆錄、偵卷第12頁94年7月13日偵訊筆錄、94年度訴字第401
    號卷(一)第63頁94年9月4日訊問筆錄）。嗣於94年度訴字第
    401 號刑事案件準備程序中，始改稱該槍枝係他人所交付。
    而依證人乙○○於本院審理結證略稱：當初是丁○○要介紹
    人跟伊買槍，於94年7月間因為要賣槍而帶4把槍至丁○○住
    處，由於與林旺枝不熟，所以由丁○○直接跟林旺枝談，林
    旺枝用1萬5千元及槍械工具跟伊交換2把槍，走的時候，另
    留在丁○○那邊2把槍，伊有跟丁○○講留下的2支槍請丁○○賣槍等語（參見本院卷第92至97頁96年10月17日審判筆錄
    ）。並佐以證人乙○○前於94年度訴字第401號案件中，亦
    證稱當日當日至丁○○住處攜帶4把槍枝，其中2把槍枝為林
    旺枝查獲時扣得之槍枝，另2把槍枝是半成品等語（參見94
    年度訴字第401號卷(二)第95、96頁94年12月28日審判筆錄）
    ，對於其當日攜帶槍枝4枝前往被告丁○○，前後證述均屬
    一致，雖被告乙○○前後所稱置於該處之槍枝2枝是否為半
    成品部分陳述有所不符，然以被告乙○○當日係為販賣槍枝
    之目的，而前往被告丁○○住處交易槍枝事宜，當無攜帶槍
    枝半成品之必要。加以證人甲○○前於警訊中證稱：於94年
    7 月7日左右伊至丁○○處拿1把改造手槍附子彈2顆交予阿
    龍試看，再隔2天左右再拿另1把改造手槍附子彈2顆交給阿
    信試看，結果2人都向伊說槍枝有問題，所以伊將槍枝收回
    交給丁○○等語（參見警卷第121頁94年7月13日警訊筆錄）
    ，及於本院審理中亦結證稱：「（你拿2枝槍想要販賣給阿
    龍與阿信是否在販賣給林旺枝之後或之前？）好像是之後。
    」、「（乙○○是否還有留槍在丁○○那裡？）應該有，後
    來就是丁○○問我說有沒有朋友有要。」（參見本院卷第
    101 頁、103頁96年10月17日審判筆錄），證人甲○○前後
    均證述於被告乙○○、丁○○將改造手槍2枝賣與林旺枝後
    ，被告丁○○復要求甲○○代為尋找槍枝買主等情，此與被
    告乙○○、丁○○所稱於94年7月5日與林旺枝交易槍枝後，
    被告乙○○另交付被告丁○○改造手槍2枝代為尋找買主等
    情相符。
  (三)被告丁○○雖於94年度訴字第401號刑事案件審理中供承本
    案之槍枝是他人交付與伊，而非被告乙○○所交付。惟被告
    丁○○於上開案件中矢口否認有販賣被告乙○○所製造之槍
    枝之犯行，是其於該案件中否認本案槍枝之來源為被告乙○○，自屬情理之常。又於該案件審理過程，均係以被告丁○○是否販賣前案之槍枝2把與林旺枝為調查重點，是被告於
    前案審理中均供承被告乙○○交付伊前案之2把槍枝，而未
    主動供出被告乙○○尚有交付本案之2把槍枝，亦符合被告
    答詢之常情。本院綜合上情，認被告於前案之陳述固與本案
    陳述不符，然不能據被告於前案之否認犯罪事實之陳述，做
    為本案不利被告認定之依據。況被告丁○○持有本案槍枝之
    時間與前案之時間均在94年7月間，時間上有關連性，參以
    證人乙○○與甲○○之前開證述，應認被告丁○○所辯本案
    槍枝為乙○○交付販賣等語，係屬可採。
四、又按同一案件曾經判決確定者，應諭知免訴之判決，刑事訴
    訟法第302條第1款定有明文。此項原則關於實質上一罪或裁
    判上一罪，均有其適用，蓋連續犯係裁判上之一罪，其一部
    分犯罪事實曾經判決確定者，其效力當然及於全部，本件被
    告丁○○於95年7月5日自被告乙○○處取得改造手槍4枝，
    除其中改造手槍2枝於當日賣予林旺枝外，其餘改造手槍2
    枝隨即委由甲○○代為尋找買主出售，其先後販賣改造手槍
    之犯行，顯係基於概括犯意為之，屬連續犯之裁判上一罪關
    係。而其中關於販賣改造手槍予林旺枝之犯行，業經臺灣高
    等法院以95年度上訴字第1798號刑事判決判處有期徒刑確定
    ，故檢察官復將連續犯其他部分重行起訴，依前揭規定，應
    諭知免訴之判決。
據上論斷，應依刑事訴訟法第299條第1項前段，第302條第1款，
槍砲彈藥刀管制條例第12條第4項，刑法第11條前段、第2條第1
項、第42條第3項、第38條第1項第1款，中華民國九十六年罪犯
減刑條例第2條第1項第3款、第7條，判決如主文。
本案經檢察官賴淑萍到庭執行職務
中　　華　　民　　國　　96　　年　　10　　月　　31　　日
                        臺灣宜蘭地方法院刑事第四庭
                            審判長法  官  謝　佩　玲
                            　　　法　官  蘇　錦　秀
                            　　　法　官  辜　漢　忠
以上正本證明與原本無異。
如不服本判決應於收受本判決後10日內向本院提出上訴書狀，並
應敘述具體理由。若未敘述理由者，應於上訴期間屆滿後20日內
向本院補提理由書狀(均須按他造當事人之人數附繕本)。
                                  書記官  許  麗   汝
中　　華　　民　　國　　96　　年　　11　　月　　1　　日
附表一
┌───┬──────────────────────┐
│編　號│　　　品　　　　名                          │
├───┼──────────────────────┤
│ 一   │制式子彈玖顆（其中壹顆口徑0.45吋、貳顆口徑  │
│      │9mm、肆顆口徑5.56mm、貳顆口徑7.62mm）       │
└───┴──────────────────────┘
附表二
┌───┬──────────────────────┐
│編　號│　　　品　　　　名                          │
├───┼──────────────────────┤
│ 一   │仿GLOCK廠27型半自動手槍製造之玩具手槍換裝土 │
│      │造金屬槍管而成之改造手槍（槍枝管制編號：    │
│      │0000000000號）                              │
├───┼──────────────────────┤
│ 二   │仿BERETTA廠84型半自動手槍製造之玩具手槍換裝 │
│      │土造金屬槍管而成之改造手槍（槍枝管制編號：  │
│      │0000000000號）                              │
└───┴──────────────────────┘
附錄本案論罪科刑法條全文：
槍砲彈藥刀械管制條例第12條第4項
未經許可，持有、寄藏或意圖販賣而陳列子彈者，處五年以下有
期徒刑，併科新台幣三百萬元以下罰金。
